【裁判字號】    97,補,454
【裁判日期】    971128
【裁判案由】    給付工程款
【裁判全文】
臺灣桃園地方法院民事裁定            97年度全字第22號
聲  請  人
即  債權人  全能室內裝修有限公司
法定代理人  乙○○
相  對  人
即  債務人  甲○○
上列聲請人就其與相對人間請求給付工程款事件，聲請假扣押，
本院裁定如下：
    主  文
聲請駁回。
聲請費用由聲請人負擔。
    理  由
一、本件聲請意旨略以：聲請人於民國96年6月7日與相對人簽立
    承攬契約承攬相對人所有坐落於桃園縣龍潭鄉○○○段215
    之185 、215 之186 地號之住宅新建工程，承攬契約第15條
    付款辦法約明各階段工程完成後7 日內須以支票或現金付款
    ，第6 項約明室內粉刷、防水完成時（下稱第6 期工程）相
    對人應支付新台幣（下同）58萬元。聲請人已依約於97年5
    月16日完成第6 期工程，並於97年5 月18日依約請款，詎相
    對人遲不付款，聲請人依合約第12條第2 項之約定，於97年
    6 月8 日以內湖西湖郵局第979 號存證信函通知相對人終止
    契約，相對人收受存證信函後始發函爭執聲請人施工有瑕疵
    ，惟聲請人已完成並請款之工程均經監造人查驗通過，其後
    相對人變更設計部分，仍得協調再繼續施工，並無瑕疵可言
    ，聲請人乃再次發函催告相對人付款，並重申屆期未付款合
    約自動終止之要旨，相對人仍置之不理，合約既已合法終止
    ，聲請人依合約結算已施作之工程費用尚未請款部分為1,08
    7,822 元，相對人迄今仍拒付此部分工程款。日前頃聞相對
    人欲變賣不動產脫產，以規避其民事給付責任，使聲請人求
    償無門，聲請人恐日後有不能強制執行之虞，爰依民事訴訟
    法第522 條、第523 條之規定，願供擔保以代釋明，聲請准
    就相對人之財產在1,087,822 元之範圍內實施假扣押等語。
二、按債權人就金錢請求或得易為金錢請求之請求，欲保全強制
    執行者，固得聲請假扣押。惟此項聲請，依92年2 月9 日修
    正公布之民事訴訟法第526 條第1 、2 項規定，對於「請求
    之原因」及「假扣押之原因」應釋明之，釋明如有不足，而
    債權人陳明願供擔保或法院認為適當者，法院始得定相當之
    擔保，命供擔保後為假扣押。故依上開修正後之法文規定，
    債權人就「請求之原因」及「假扣押之原因」，依法有釋明
    之義務，亦即須提出可使法院信其主張為真實之證據，必待
    釋明有所不足，而債權人陳明願供擔保或法院認為適當者，
    法院始得定相當之擔保，命供擔保後為假扣押，債權人不得
    未為任何釋明，而全以擔保代其釋明之責，非一經債權人陳
    明願供擔保，即當然准為假扣押。而所謂「假扣押之原因」
    ，依同法第523 條之規定，係指日後有不能強制執行或甚難
    執行之虞，或應在外國為強制執行之情形，如債務人浪費財
    產、增加負擔、或就其財產為不利益之處分，將成為無資力
    之狀態、或將移住遠地、逃匿無蹤、隱匿財產等是，若債權
    人僅就請求之原因為釋明，然未釋明假扣押之原因，即不符
    假扣押之要件（見台灣高等法院暨所屬法院95年法律座談會
    民事類提案第34號、台灣高等法院95年抗字第809 號、第22
    60號裁判要旨）。
三、次按，依民事訴訟法第284 條規定：「釋明事實上之主張者
    ，得用可使法院信其主張為真實之一切證據。但依證據之性
    質不能即時調查者，不在此限」。所謂因釋明而應提出法院
    能即時調查之證據，係指當事人於釋明其事實上之主張時，
    應同時提出可供法院得隨時進行調查之證據而言，故當事人
    如未同時提出供釋明用之證據，法院亦無裁定限期命其補正
    之必要。
四、經查，本件聲請人係提出承攬工程合約、內湖西湖郵局第97
    9 號存證信函、台北敦南郵局第454 號存證信函、桃園縣政
    府勘驗紀錄表、工程款明細表、民事起訴狀等據以釋明，然
    上開書證僅能釋明聲請人對於相對人有債權存在，即聲請人
    此部分之證據僅就「金錢請求之原因」為釋明，然就其所指
    相對人有「欲變賣不動產脫產，以規避其民事給付責任，使
    聲請人求償無門」之「假扣押原因」，並未提出任何可使法
    院信其主張為真實之證據而加以釋明，難認聲請人已盡釋明
    之義務，應屬「釋明欠缺」，而非「釋明有所不足」，自無
    從以供擔保以代釋明。依前所述，本件聲請於法不合，應予
    駁回。
五、依民事訴訟法第95條、第78條，裁定如主文。
中    華    民    國    97    年    11    月    28    日
                  民事第一庭    法  官  郭琇玲
正本係照原本作成。
如不服本裁定應於送達後10日內向本院提出抗告狀，並繳納抗告
費新臺幣1,000元。
中    華    民    國    97    年    11    月    28    日
                                書記官  游  誼


司法院資訊處製作；財團法人民間司法改革基金會備份。
